臺灣臺北地方法院民事判決
110年度訴字第2049號
原      告  台新國際商業銀行股份有限公司

法定代理人  尚瑞強  


訴訟代理人  謝佩蓉  
            潘瑞萍  
被      告  洪翔峻  

上列當事人間請求給付簽帳卡消費款等事件，本院於民國110年8
月19日言詞辯論終結，判決如下：
    主      文
一、被告應給付原告新臺幣壹拾捌萬玖仟零陸拾貳元，及自民國
    一○五年二月二十六日起至清償日止，按年利率百分之十五
    計算之利息。
二、被告應給付原告新臺幣壹拾壹萬壹仟捌佰壹拾玖元，及自民
    國一○五年二月二十六日起至清償日止，按年利率百分之十
    五計算之利息。
三、被告應給付原告新臺幣肆拾貳萬參仟玖佰玖拾貳元，及自民
    國一○五年二月二十六日起至清償日止，按年利率百分之九
    點九計算之利息，暨自民國九十四年十二月二十一日起至清
    償日止，逾期六個月以內者，按上開利率百分之十；逾期超
    過六個月者，按上開利率百分之二十計算之違約金。
四、被告應給付原告新臺幣陸萬捌仟壹佰捌拾柒元，及自民國一
    ○五年二月二十六日起至清償日止，按年利率百分之十點九
    計算之利息，暨自民國九十五年五月三日起至清償日止，逾
    期六個月以內者，按上開利率百分之十；逾期超過六個月者
    ，按上開利率百分之二十計算之違約金。
五、原告其餘之訴駁回。　　
六、訴訟費用由被告負擔百分之九十五，餘由原告負擔。
    事實及理由
壹、程序方面：
一、按當事人得以合意定第一審管轄法院，但以關於由一定法律
    關係而生之訴訟者為限；前項合意，應以文書證之，民事訴
    訟法第24條定有明文。經查，本件依兩造簽訂之STORY生活
    故事現金卡信用貸款約定書第23條、信用卡會員約定條款第
    26條、信用貸款借據暨約定書第21條約定，同意以本院為第
    一審管轄法院（見本院卷第13頁、第31頁、第35頁），是本
    院就本件訴訟有管轄權。
二、被告經合法通知，未於言詞辯論期日到場，核無民事訴訟法
    第386條所列各款情形，爰依原告之聲請，由其一造辯論而
    為判決。
貳、實體方面：
一、原告主張：
(一)被告於民國93年6月間向伊申辦現金卡信用貸款，得以金融
    卡提款或轉帳方式動撥貸款額度現金，利息以年利率18.25％
    ，按日計息，並應於每月繳款截止日前繳納每月應還金額，
    如有任何一宗債務不依約清償本金，債務視為全部到期，並
    自應付還本日或付息之翌日起至清償日止，依年利率20％計
    算延滯利息（自104年9月1日起依年利率15％計算）。詎被告
    未依約清償，迄今尚欠新臺幣（下同）189,062元及利息未
    清償。
(二)被告前於86年1月間向伊申請信用卡使用，得於各特約商店
    簽帳消費，並應於當期繳款截止日前向伊清償，或以循環信
    用方式繳付最低應繳金額，如有一期未繳付最低應繳金額或
    未達最低應繳金額者，喪失期限利益，並按年利率20％計算
    遲延利息（自104年9月1日起依年利率15％計算）。詎被告未
    依約還款，尚欠111,819元及利息未清償。
(三)被告於93年4月間向原告申請信用貸款，借款額度為50萬元
    ，貸款期間自93年4月22日起至100年4月22日止，利息則依
    基準利率加8.07％計算（現為9.9％），自撥款日期起，分84
    期，按年金法計算月付金；另約定前開貸款已償還本金部分
    ，可轉換為循環借款，循環額度約定利率按前開約定利率加
    1％計算（現為10.9％），倘若遲延還本或付息時，債務視為
    全部到期，除仍按上開利率計息外，本金自到期日起，利息
    自應付日起，逾期六個月以內部分，按前開約定利率10％，
    逾期超過六個月部分，按前開利率20％計付違約金。詎被告
    均未依約履行，應已喪失期限利益，本件借款債務視為全部
    到期，迄今尚欠信用貸款本金423,992元（非循環動用部分
    ）、68,187元（循環額度部分），及分別之利息、違約金未
    清償。
(四)另被告於95年3月及同年12月間向原告依「中華民國銀行公
    會會員辦理消費金融案件無擔保債務協商機制」規定，提出
    申請債務協商申請書，即屬對債務之承認而中斷時效，而原
    告於110年2月25日提起本件訴訟，並未罹於時效等語。爰依
    現金卡及信用卡契約及消費借貸之法律關係提起本件訴訟，
    並聲明：如主文第一、二、三、四項所示。
二、被告經合法通知，未於言詞辯論期日到場，惟曾具狀對於原
    告之請求為時效抗辯；並為答辯聲明：請求駁回原告之訴。
三、本院之判斷：　　
(一)經查，原告主張之事實，業據提出STORY生活故事現金卡信
    用貸款申請書暨約定書、催收帳卡查詢、YOUBE金交易紀錄
    查詢、信用卡申請書、信用卡發卡授權系統、信用卡會員約
    定條款、信用貸款借據暨約定書、歷史利率表、帳戶還款明
    細查詢畫面、台幣存款歷史交易明細查詢、消費金融案件無
    擔保債務協商申請書、收入證明切結書、還款計畫書、同意
    書、消費金融無擔保債務協商案件申請人財務資料表、被告
    身分證正反頁、台新銀行徵信查詢報告個人等件影本為證（
    見本院卷第11至69頁、第109至125頁、第135至151頁），互
    核相符，堪信原告之主張屬實。
(二)按請求權，因15年間不行使而消滅；利息、紅利、租金、贍
    養費、退職金及其他1年或不及1年之定期給付債權，其各期
    給付請求權，因5年間不行使而消滅；消滅時效，自請求權
    可行使時起算；消滅時效，因承認而中斷；時效中斷者，自
    中斷之事由終止時，重行起算；時效完成後，債務人得拒絕
    給付，民法第125條前段、第126條、第128條前段、第129條
    第1項第2款、第137條第1項、第144條第1項分別定有明文。
    而違約金係為賠償因遲延清償金錢債務所生之損害而為約定
    者，僅於債務人給付遲延時，債權人始得請求給付，該違約
    金並非基於一定法律關係而定期反覆發生之債權，自非民法
    第126條所定定期給付債權，而無該條短期時效之適用（最
    高法院104年度台上字第79號判決意旨參照）。
　⒈被告雖辯稱上開現金卡信用貸款於93年6月17日簽訂，且原告
    既稱被告僅繳付借款本息至94年10月14日，故現金卡信用貸
    款之本金、利息自本件起訴狀送達被告時，已超過15年；上
    開信用卡消費皆發生於94年前，該本金、利息及違約金亦已
    超過15年；而上開信用貸款於93年4月簽訂，縱其有未如期
    繳納本息，然信用卡消費之本金、利息及違約金自本件原告
    起訴狀繕本送達被告時，均已逾15年，是原告上開請求權均
    因罹於時效而消滅云云。
　⒉惟查，依原告提出之消費金融案件無擔保債務協商申請書等
    附件（見本院卷第131至151頁）所示，被告曾於本件現金卡
    、信用卡、信用貸款等借款債權時效完成前，與原告協商，
    雖嗣後協商未成立，惟仍屬被告對於本件債務之承認而足生
    中斷時效之效力，則時效自應以申請協商時即95年12月29日
    起重新起算，其距本件原告起訴日即110年2月25日（見本院
    卷第7頁）止，尚未逾15年，被告此部分本金及違約金所為
    之時效抗辯，尚非可採。又如上所述，就本件現金卡、信用
    卡及信用貸款債權利息部分，因原告於110年2月25日始向法
    院起訴，且未提出其現金卡、信用卡及信用貸款利息部分有
    何時效中斷事由，依前揭規定，於超過5年之利息請求權部
    分，即因罹於時效而消滅，是堪認原告得請求現金卡、信用
    卡及信用貸款債權之利息，應自105年2月26日開始計算，其
    逾此部分之利息，因被告就遲延利息已為時效之抗辯而消滅
    ，則被告自得拒絕此部分之給付。
(三)從而，原告依據現金卡及信用卡契約及消費借貸之法律關係
    ，請求被告給付如主文第一、二、三、四項所示之本金、利
    息、違約金之範圍內，為有理由，應予准許。逾此部分之請
    求，則無理由，應予駁回。 
四、本件事證已臻明確，兩造其餘攻擊防禦方法，經本院審酌後
    認均不足以影響判決之結果，爰不另贅論，附此敘明。
五、據上論結，本件原告之訴為一部有理由、一部無理由，依民
    事訴訟法第385條第1項前段、第79條、第87條第1項，判決
    如主文。
中　　華　　民　　國　　110 　年　　9 　　月　　17　　日
                  民事第二庭    法　官　蔡英雌
以上正本係照原本作成。
如對本判決上訴，須於判決送達後20日內向本院提出上訴狀。如
委任律師提起上訴者，應一併繳納上訴審裁判費。
中　　華　　民　　國　　110 　年　　9 　　月　　17　　日
                                書記官  霍薇帆